【裁判字號】    97,訴,2964
【裁判日期】    971210
【裁判案由】    偽造文書等
【裁判全文】
臺灣彰化地方法院刑事判決              97年度訴字第2964號
公  訴  人  臺灣彰化地方法院檢察署檢察官
被      告  乙○○
上列被告因偽造文書等案件，經檢察官提起公訴（97年度偵字第
第7299號），本院改依簡式程序審理，判決如下：
    主  文
乙○○行使偽造私文書，足以生損害於他人，處有期徒刑肆月，
如易科罰金，以新臺幣壹仟元折算壹日。緩刑貳年，緩刑期間付
保護管束。偽造如附表所示「甲○○」之署押壹枚沒收。
    事  實
一、乙○○因需錢孔急，竟意圖為自己不法之所有，而基於行使
    偽造私文書及詐欺取財之犯意，於民國97年5月10日下午5時
    30分許，在友人甲○○位於彰化縣埤頭鄉○○村○○路147
    巷61號之2樓房間內，未經甲○○之同意，即擅自拿取其皮
    包內之富邦銀行信用卡（卡號為0000000000000000號）1張
    ，旋於同日晚間6時28分許，至雲林縣莿桐鄉○○路75之11
    號之「天下通信行」，向不知情之店員購買價格為新臺幣（
    下同）10,350元之LG牌KF510型全新手機1支（手機序號：00
    0000000000000號）及其全套配件，並出示行使上開信用卡
    ，佯裝其為該信用卡之合法持卡人，使該不知情之店員因此
    陷於錯誤，誤認係甲○○本人持卡消費，乃先使用該信用卡
    列印出簽帳單，交由乙○○偽造「甲○○」之簽名1枚於該
    簽帳單上（如附表所示），乙○○再將該偽造甲○○名義確
    認消費金額之簽帳單私文書，交還予該不知情之店員核對而
    行使之，而詐得上開財物，並足生損害於甲○○、天下通信
    行及富邦銀行對於客戶使用信用卡消費資料管理之正確性。
    乙○○於上開刷卡消費得手後，在尚未離去之際，復接續該
    行使偽造私文書及詐欺取財之犯意，於同日晚間6時46分許
    ，又向該不知情之店員出示上開信用卡，欲以同一方式刷卡
    購買同一型號之另支手機，惟因信用卡未能連線成功，始未
    得逞。乙○○於詐得上開手機後，即於同日晚間6時46分後
    之某時，將上開信用卡放回甲○○住處，並於同日晚間9時
    許，至彰化縣田尾鄉○○路179之1號之「小藏精通訊行」，
    將該詐得之手機以3800元之價格，變賣予不知情之陳妤樺。
    嗣甲○○於同月底發現帳單金額有異後，經向警方報案始循
    線查獲上情。
二、案經彰化縣警察局芳苑分局報告臺灣彰化地方法院檢察署檢
    察官偵查起訴。
    理  由
壹、程序部分：
    查被告乙○○所犯之本案犯罪，係死刑、無期徒刑、最輕本
    刑為3年以上有期徒刑以外之罪。其於準備程序就上開被訴
    事實為有罪之陳述，經受命法官告知簡式審判程序之旨，並
    聽取其與公訴人之意見後，本院認無不得或不宜改依簡式審
    判程序進行之情事。爰依刑事訴訟法第273條之1第1項、第
    284條之1規定，裁定由受命法官獨任進行簡式審判程序，先
    予敘明。
貳、實體部分：
一、訊據被告對於上開事實坦承不諱，核與證人甲○○、陳妤樺
    於警詢指述之情節相符；並有富邦銀行冒刷明細、持卡人爭
    議交易聲明書、消費者舊機回收表各1份、簽帳單照片1張及
    蒐證照片19張在卷可參。足認被告之自白與事實相符，可以
    採信。是本案事證明確，被告上開行使偽造私文書及詐欺之
    犯行堪予認定。
二、論罪科刑部分：
  (一)按信用卡之簽帳單，係持卡人向特約商店消費後簽持卡人姓
    名於其上，再由特約商店將該簽名聯取回，而該簽帳單之由
    持卡人簽名，係表示持卡人同意依據信用卡持卡人與發卡銀
    行間之合約條件，對其所購物品或所接受之服務，均應按簽
    帳單之消費金額，付款予發卡銀行。故持卡人於該簽帳單簽
    名其用意與票據背書相同，皆係對所簽之金額負責之意，故
    該簽帳單為刑法第210條之私文書。
  (二)核被告所為，係犯刑法第216條、第210條之行使偽造私文書
    罪，及同法第339條第l項之詐欺取財罪。其偽造甲○○之簽
    名（署押），進而偽造如附表所示之私文書，復持以行使，
    其偽造署押之低度行為，應為偽造私文書之高度行為所吸收
    ，其偽造私文書之低度行為，則為行使之高度行為所吸收，
    均不另論罪。又按數行為於同時同地或密切接近之時地實施
    ，侵害同一之法益，各行為之獨立性極為薄弱，依一般社會
    健全觀念，在時間差距上，難以強行分開，在刑法評價上，
    以視為數個舉動之接續施行，合為包括之一行為予以評價，
    較為合理者，即屬接續犯，而為包括之一罪（最高法院86年
    台上字第3295號判例、96年度台上字第88號判決參照）。本
    案被告於上開第1次刷卡消費成功後，在未離去天下通信行
    之前，旋即欲再以該方式為第2次之刷卡消費，惟因信用卡
    未能連線成功，而未得逞。因其所持用之信用卡同一，又復
    於密接之時間內，在同一特約商店為該等行為，顯見被告係
    本於同一犯罪意思而為各該行為，應屬接續犯。按此，被告
    第2次所為之詐欺取財未遂部分，應與上開詐欺取財既遂行
    為屬包括一罪，自不再論以未遂。起訴書認被告本案所為屬
    具有反覆實行性質之集合犯，及就被告第2次之詐欺行為應
    論以未遂等節，均尚有未洽，附此敘明。
  (三)被告以一盜刷信用卡之行為，同時觸犯上開行使偽造私文書
    及詐欺取財二罪名，為想像競合，應從較重之行使偽造私文
    書罪處斷。
  (四)爰審酌被告未有犯罪前科，有臺灣高等法院被告前案紀錄表
    1份在卷可按，素行良好；其因一時缺錢，不思以正當方法
    籌措金錢，卻擅自取走被害人甲○○之信用卡冒名刷用，並
    詐得財物予以變現花用，而損及被害人甲○○、天下通信行
    及富邦銀行對於客戶使用信用卡消費資料管理之正確性，所
    為實有可議；惟念及被告於犯後坦承犯行，並與被害人甲○
    ○達成調解，賠償被害人甲○○所受損害，有彰化縣竹塘鄉
    調解委員會調解書1份在卷可稽（本院卷第27頁），犯後態
    度良好等一切情狀，量處如主文所示之刑，並諭知易科罰金
    之折算標準。
  (五)末查被告未曾因故意犯罪而受有期徒刑以上刑之宣告，有上
    開臺灣高等法院被告前案紀錄表在卷可參，其因一時失慮致
    觸犯刑章，並於犯後坦承犯行，賠償被害人所受損害，犯後
    態度良好，其歷經此偵、審程序及刑之宣告，應知所警惕，
    信無再犯之虞。本院因認上開對其所宣告之刑，以暫不執行
    為適當，爰依刑法第74條第1項第1款規定，宣告緩刑2年，
    並依同法第93條第1項規定付保護管束，以促其鞭策自我，
    用啟自新。
  (六)被告於附表簽帳單上所偽造「甲○○」之署押1枚，應依刑
    法第219條規定，不問屬於犯人與否，予以宣告沒收。至於
    上開簽帳單本身，因已提出於特約商店，而非屬被告所有之
    物，自不得沒收，併此敘明。
據上論斷，應依刑事訴訟法第273條之1第1項、第284條之1、第
299條第1項前段，刑法第55條、第216條、第210條、第339條第1
項、第41條第1項前段、第74條第1項第1款、第93條第1項、第21
9條，刑法施行法第1條之1第1項、第2項前段，判決如主文。
本案經檢察官謝雨青到庭執行職務。
中    華    民    國    97    年    12    月    10    日
                        刑事第八庭    法  官  陳銘壎
以上正本證明與原本無異。
如不服本判決應於收受判決後10日內向本院提出上訴書狀，並應
敘述具體理由; 其未敘述上訴理由者，應於上訴期間屆滿後20日
內向本院補提理由書（均須按他造當事人之人數附繕本）「切勿
逕送上級法院」。
告訴人或被害人對於判決如有不服具備理由請求檢察官上訴者，
其上訴期間之計算係以檢察官收受判決正本之日期為準。
中    華    民    國    97    年    12    月    10    日
                                      書記官  楊筱惠
附錄本案論罪科刑法條全文：
中華民國刑法第210條：
偽造、變造私文書，足以生損害於公眾或他人者，處5年以下有
期徒刑。
中華民國刑法第216條：
行使第210條至第215條之文書者，依偽造、變造文書或登載不實
事項或使登載不實事項之規定處斷。
中華民國刑法第339條第1項：
意圖為自己或第三人不法之所有，以詐術使人將本人或第三人之
物交付者，處5年以下有期徒刑、拘役或科或併科1,000元以下罰
金。
附表：被告於簽帳單上偽造署押之情形
 ┌──┬────┬────────┬───────┬──────┐
 │編號│ 日 期  │偽造署押情形    │金額（新臺幣）│備       註 │
 ├──┼────┼────────┼───────┼──────┤
 │ 1  │97年5月 │被告於前揭時間，│10,350元      │彰化縣警察局│
 │    │10日18時│在特約商店天下通│              │芳苑分局芳警│
 │    │28分    │訊行之信用卡簽帳│              │分偵字第0970│
 │    │        │單（調閱編號：92│              │013685號卷第│
 │    │        │000000000）上偽 │              │19頁照片參照│
 │    │        │造甲○○之簽名1 │              │            │
 │    │        │枚。            │              │            │
 └──┴────┴────────┴───────┴──────┘


司法院資訊處製作；財團法人民間司法改革基金會備份。
